臺北高等行政法院判決　　　　　　　　　　　　　　九十二年度訴字第一五七二號
　　　　　　　　　　　　　　　.
　　原　　　告　甲○○
　　被　　　告　勞工保險局
　　代　表　人　廖碧英總經理.
　　訴訟代理人　乙○○
　　　　　　　　丁○○
　　　　　　　　丙○○
右當事人間因勞保事件，原告不服行政院勞工委員會中華民國九十二年三月四日勞訴
字第０九一００六六四六０號訴願決定，提起行政訴訟。本院判決如左：
　　主  文
原告之訴駁回。
訴訟費用由原告負擔。
　　事  實
一、事實概要：原告罹患梅尼爾氏症致殘，申請殘廢給付。前經被告審查，於九十年
    九月十四日核定按第九項第十三等級核發六０日殘廢給付。原告不服申請審議，
    以被告仍在查證相關資料中，事證尚未明確，而審定撤銷原核定，由被告查明後
    另為適法之處分。嗣被告複查後，以原告所患病症術後平穩，聽力亦正常，並無
    殘廢，不符殘廢給付標準表規定之給付標準，乃於九十一年七月十一日以保給殘
    字第０九一六０四三一三四０號函否准所請給付，前溢領六０日殘廢給付應退回
    銷帳。原告不服，申請審議，經該會審定駁回後，提起訴願，亦遭決定駁回，遂
    提起本件行政訴訟。原告未於言詞辯論期日到場，僅提出書狀為聲明、陳述。
二、兩造聲明：
　　(一)原告聲明：
      1.原處分、審議決定及訴願決定均撤銷。
      2.命被告應依勞工保險殘廢給付標準表適當之等級審定發給殘廢給付。
　　(二)被告聲明：駁回原告之訴。
三、兩造之爭點：原告術後暈眩症狀是否符合殘廢給付標準？
　　(一)原告主張之理由：
      1.原告因罹患梅尼爾氏症，於九十年一月五日在財國團法人奇美醫院 (下稱奇
        美醫院)接受手術後，仍感不適，常覺暈眩，並於九十年二月十六日起至九
        十年九月一日止連續回診拿藥八次，以及另於行政院衛生署朴子醫院 (下稱
        朴子醫院)及永吉診所治療。原告對奇美醫院病歷表所載「術後平穩、並無
        殘廢」深感不服，蓋原告術後仍多次前往朴子醫院、永吉診所及長庚醫院治
        療。被告所聘專科醫師個人之醫理見解昧於事實，應就原告所患病症進行鑑
        定。
      2.請指定嘉義地區醫院（或其他南部具公信力之醫院）就原告所患病症進行鑑
        定，或就原告曾就診之病歷資料送請其他醫療單位進行鑑定。
　　(二)被告主張之理由：
      1.查勞工保險條例第五十三條之附表即勞工保險殘廢給付標準表 (下稱殘廢給
        付標準表 )，其立法之結構原係以「身體障害之狀態」即所遺障害之程度為
        評價且為殘廢等級區分之標準。於精神障害等級之審定，且須將症狀綜合衡
        量，並審酌其永久喪失勞動能力與影響其日常生活活動或社會生活活動之狀
        況及需他人扶助之情形。又被告於審核保險給付案件時，除以被保險人或受
        益人檢附之資料、診斷書等書面資料予以審核外，如有必要，亦須另外徵詢
        專科醫師意見或實地派員訪查瞭解實情等，故法令明文規定保險人為審核保
        險給付或爭議事項，得調查有關之文件、另行指定醫院或醫師複檢、並得通
        知出具診斷書之醫院診所檢送必要之有關診療病歷等，即雖以專門醫師診斷
        證明為依據，審查核定權仍在被告。
      2.本案被告業據原告就診之財團法人奇美醫院出具之殘廢診斷書及病歷摘要表
        等相關資料審查。原告不服被告之核定，向勞工保險監理委員會申請審議，
        亦經該會專業醫師簽具審查意見略以：「病人雖偶有暈眩仍屬藥物可控制者
        ，並非永久性功能殘廢，勞工保險局不予核付為合理。」該會乃據以審定被
        告原核定並無不當，而審定申請審議駁回。基此，本案原告雖罹患梅尼爾氏
        症，但術後病症平穩，聽力亦正常，並未遺存頑固神經症狀，不符殘廢給付
        標準表規定之項目，自不能請領殘廢給付。
　　理  由
一、原告經合法通知，未於言詞辯論期日到場，核無行政訴訟法第二百十八條準用民
    事訴訟法第三百八十六條各款所列之情事，爰依被告之聲請，由其一造辯論而為
    判決，先予敘明。
二、按「被保險人因普通傷害或罹患普通疾病，經治療終止後，如身體遺存障害，適
    合殘廢給付標準表規定之項目，並經保險人自設或特約醫院診斷為永久殘廢者，
    得按其平均月投保薪資，依同表規定之殘廢等級及給付標準，一次請領殘廢補助
    費，殘廢給付標準表如附表二。被保險人領取普通傷病給付期滿，或其所患普通
    傷病經治療一年以上尚未痊癒，如身體遺存障害，適合殘廢給付標準表規定之項
    目，並經保險人自設或特約醫院診斷為永不能復原者，得比照前項規定辦理。」
    勞工保險條例第五十三條定有明文。又「中樞神經系統機能遺存顯著障害，終身
    只能從事輕便工作者。殘廢等級第七等級。給付標準四四０日。「神經系統之病
    變，由醫學上可證明局部遺存頑固神經症狀者。殘廢等級第十三項，給付標準六
    ０日。」亦為殘廢給付標準表「精神、神經系列」第八項、第九項所明定。
三、本件原告因罹患梅尼爾氏症，檢據申請殘廢給付，前經被告審查，於九十年九月
    十四日核定按第九項第十三等級核發六０日殘廢給付。原告不服申請審議，經勞
    工保險監理委員會以被告仍在查證相關資料中，事證尚未明確，而審定撤銷原核
    定，由被告查明後另為適法之處分。嗣被告經複查後，以原告所患病症術後平穩
    ，聽力亦正常，並無殘廢，不符殘廢給付標準表規定之給付標準，乃核定否准所
    請給付，前溢領六０日殘廢給付應退回銷帳等情，有勞工保險給付申請書、朴子
    醫院九十年九月一日出具勞工保險殘廢診斷書、奇美醫院九十一年五月四日出具
    殘廢診斷書及被告前開各函附卷可稽，並為兩造所不爭，自堪信為真實。
四、原告不服，循序提起行政訴訟，主張：其因罹患梅尼爾氏症，於九十年一月五日
    在奇美醫院手術後，仍感不適，常覺暈眩，並陸續於朴子醫院及及永吉診所治療
    ，對奇美醫院病歷表所載「術後平穩、並無殘廢」深感不服，被告所聘專科醫師
    之個人之醫理見解亦昧於事實，應就原告所患病症再進行鑑定等語。
五、經查，「精神、神經障害等級」之審定基本原則，應綜合被保險人之病灶症狀，
    對於永久喪失勞動能力與影響日常生活或社會生活活動狀態及需他人扶助之情況
    審定其等級，並非僅憑醫院開具之殘廢診斷書作為認定之唯一依據，此觀諸殘廢
    給付標準表「精神、神經障害系列」附註一之規定甚明。又保險人於審核殘廢給
    付認為有複檢必要時，得另行指定醫院或醫師複檢，亦為勞工保險條例第五十六
    條所明定。本件依原告申請時檢附朴子醫院於九十年九月一日出具之殘廢診斷書
    僅略載：「病人於九十年一月五日於奇美醫院手術梅尼爾氏症，於九十年二月十
    六日至九十年九月一日門診藥物治療八次無效，勞動能力比平常人明顯障礙。」
    等語，被告乃依前揭規定另函請奇美醫院進行複檢後，該醫院於九十一年五月四
    日出具之殘廢診斷書則記載：「因暈眩藥物控制不良，住院手術，術後平穩。」
    等情，此有前開殘廢診斷書附原處分卷可稽。嗣原告就前開診斷資料，再函向奇
    美醫院查詢原告於手術後有無遺存永久障害，據該醫院檢附原告之病歷摘要表載
    明：「病患的左側梅尼爾氏症經手術治療後，已有明顯的改善。雖然術後仍可能
    有眩暈及不平衡的再發，但目前仍屬藥物可控制的範圍，不足以成殘。另外病患
    的聽力正常。反反覆覆的眩暈發作原本就是梅尼爾氏症的特性。」亦有該醫院九
    十一年六月四日病歷摘要表及病歷影本附原處分卷可參。故被告依原告所提殘廢
    診斷書及參酌專業醫師之專業意見，並依前揭精神、障害等級審定原則，綜合衡
    量原告因梅尼爾氏症接受手術後，對其是否永久喪失勞動能力與影響日常生活或
    社會生活活動狀態及需他人扶助等情況，審查其並未因前開病症術後遺存永久障
    害，核與首揭殘廢給付標準表所定之請領要件不符，而否准其殘廢給付之申請，
    於法並無不合。又原告不服前開核定，向勞工保險監理委員會申請審議，經該會
    將原告之相關病歷資料送請專科醫師審查結果，亦認：「經監理會專業醫師審查
    意見略以：「病人雖偶有暈眩仍屬藥物可控制者，並非永久性功能殘廢，勞工保
    險局不予核付為合理。」等語，並有該會專科醫師審查意見表影本附原審定卷可
    稽。原告徒執其術後仍有暈眩情形，認已符合請領殘廢給付之要件，顯有誤解，
    尚不足採，又本件事證已臻明確，原告申請應再送鑑定，核無必要，亦併予敘明
    。
六、綜上所述，被告以原告所患梅尼爾氏症，經手術後未遺存頑固神經症狀，不符殘
    廢給付標準表規定之項目，而否准其所請殘廢給付，並命將前溢領六０日殘廢給
    付退回銷帳之處分，於法並無違誤，審議審定、訴願決定遞予維持，俱無不合，
    原告仍執前詞，訴請撤銷，並請求被告核給殘廢給付，為無理由，應予駁回。
據上論結，本件原告之訴為無理由，爰依行政訴訟法第九十八條第三項前段、第二百
十八條、民事訴訟法第三百八十五條第一項前段，判決如主文。
中　　　華　　　民　　　國　　九十三　　年　　　三　　　月　　 十三 　　日
                       臺 北 高 等 行 政 法 院   第 一 庭
                                     　　 審 判 長 法  官　徐瑞晃
                                     　　          法  官　吳慧娟
                                             　　  法  官　蕭惠芳
右為正本係照原本作成。
如不服本判決，應於送達後二十日內，向本院提出上訴狀並表明上訴理由，如於本判
決宣示後送達前提起上訴者，應於判決送達後二十日內補提上訴理由書（須按他造人
數附繕本）。
中　　　華　　　民　　　國　　九十三　　年　　　三　　　月　　 十四 　　日
            　　　　　　　　　　　　　　           書記官　李淑貞
